臺灣桃園地方法院刑事判決　　　　　　　100年度交再字第1號
再審聲請人　臺灣桃園地方法院檢察署檢察官
即公 訴 人
再審被　告　黃震龍
上列再審被告因公共危險案件，經檢察官聲請簡易判決處刑（94
年度偵字第20560 號），本院前以95年度壢交簡字第82號判決確
定後，檢察官聲請再審（100 年度執聲再字第3 號），本院裁定
准予開始再審後（100 年度壢聲簡再字第1 號）確定，因認不宜
以簡易判決處刑（100 年度交簡再字第1 號），改依通常程序審
理，並判決如下：
    主  文
黃震龍無罪。
    理  由
壹、程序部分：
一、本院於民國95年1 月11日所為95年度壢交簡字第82號確定判
    決，經本院以100 年度壢聲簡再字第1 號裁定開始再審確定
    後，原判決已失其效力，故本件係就臺灣桃園地方法院檢察
    署94年度偵字第20560 號檢察官聲請簡易判決處刑書所指被
    告之犯罪事實，更為審判。其次，本件原固係聲請簡易判決
    處刑，惟既屬判決確定後復經裁定開始再審而更為審判，依
    刑事訴訟法第436 條「開始再審之裁定確定後，法院應依其
    審級之通常程序，更為審判」之規定，自應改適用通常程序
    審判之。
二、按被告以外之人於審判外之陳述，雖不符合刑事訴訟法第15
    9 條之1 至第159 條之4 之規定，但經當事人於審判程序同
    意作為證據，法院審酌該言詞陳述或書面陳述作成時之情況
    ，認為適當者，亦得為證據；當事人、代理人或辯護人於法
    院調查證據時，知有第159 條第1 項不得為證據之情形，而
    未於言詞辯論終結前聲明異議者，視為有前項之同意；刑事
    訴訟法第159 條之5 第1 項、第2 項分別定有明文。檢察官
    及被告對於本判決下列所引用被告以外之人於審判外之陳述
    （包含書面陳述），於本院審理時，均表示無意見而不予爭
    執，且迄至言詞辯論終結前亦未再聲明異議，本院審酌上開
    證據資料製作時之情況，尚無違法不當及證明力明顯過低之
    瑕疵之情形，依同法第159 條之5 規定，認例外均具有證據
    能力，且經本院於審判期日依法進行證據之調查，當事人於
    訴訟上程序權利，已受保障，先予敘明。
貳、實體部分：
一、本件檢察官聲請簡易判決處刑意旨略以：被告黃震龍於民國
    94年11月10日凌晨0 時30分許，在桃園縣中壢市某夜市與某
    年籍不詳綽號「阿孝」之友人飲酒，其飲用啤酒3 瓶後，已
    達不能安全駕駛動力交通工具之狀態，仍駕駛車牌號碼SMG-
    333 號機車欲返回位於桃園市之租屋處。嗣於同日凌晨1 時
    31分許，行經中壢市○○路與環北路口處，為警攔檢施以酒
    測，測得其呼氣酒精濃度達每公升0.94毫克（MG/L）。因認
    被告黃震龍涉犯刑法第185 條之3 之服用酒類不能安全駕駛
    動力交通工具而駕駛罪嫌云云。
二、按犯罪事實應依證據認定之，無證據不得認定犯罪事實；又
    不能證明被告犯罪者，應諭知無罪之判決，刑事訴訟法第15
    4 條第2 項、第301 條第1 項分別定有明文。又事實之認定
    ，應憑證據，如未能發現相當證據，或證據不足以證明，自
    不能以推測或擬制之方法，為裁判基礎；且認定犯罪事實所
    憑之證據，其為訴訟上之證明，須於通常一般之人不致有所
    懷疑，而得確信其為事實之程度者，始得據為有罪之認定，
    倘其證明尚未達到此一程度，而有合理之懷疑存在而無從使
    事實審法院得有罪之確信時，即應由法院為諭知被告無罪之
    判決；再認定不利於被告之事實須依積極證據，苟積極證據
    不足為不利於被告事實之認定時，即應為有利於被告之認定
    ，更不必有何有利之證據（最高法院40年台上字第86號、76
    年台上字第4986號、30年上字第816 號判例參照）。
三、檢察官認被告黃震龍涉犯刑法第185 條之3 之服用酒類不能
    安全駕駛動力交通工具而駕駛罪嫌，無非以載有「黃震龍」
    署押之酒精濃度測定值電腦列印單、載有「黃震龍」之桃園
    縣政府警察局舉發違反道路交通管理事件通知單、對「黃震
    龍」所為之刑法第185 條之3 案件測試觀察紀錄表、對「黃
    震龍」所為之桃園縣政府警察局汽車駕駛人酒後駕車生理協
    調平衡檢測記錄卡（見臺灣桃園地方法院檢察署94年度偵字
    第20560 號偵查卷宗第8 頁、第9 頁、第11頁）等資料附卷
    可稽，復有當日騎乘車牌號碼SMG-333 輕型機車自稱「黃震
    龍」者，於97年11月10日凌晨3 時35分起至同日凌晨3 時50
    分止，所為之調查筆錄中自白（見上開偵查卷宗第5 至6 頁
    ）等資為論據。
四、訊據被告黃震龍於本院審理中堅決否認有檢察官聲請簡易判
    決處刑書所指之公共危險犯行，辯稱：被查獲的人不是伊等
    語（詳本院100 年度交再字第1 號卷之100 年10月27審判筆
    錄）。
五、經查：
（一）自稱「黃震龍」之人於94年11月10日凌晨0 時30分許，飲
      酒後駕駛車牌號碼SMG-333 號輕型機車欲返家，於同日凌
      晨1 時31分許，行經桃園縣中壢市○○路與環北路口，為
      警攔查並對之施以酒測，而其於呼氣酒精濃度檢測單、汽
      車駕駛人酒後駕車生理協調平衡檢測記錄卡上均簽署「黃
      震龍」並捺指印，該人並以「黃震龍」名義，於94年11月
      10日桃園縣政府警察局交通隊中壢分隊製作調查筆錄，且
      在筆錄上簽署「黃震龍」並捺指印，經警將該案移送臺灣
      桃園地方法院檢察署檢察官偵查後聲請簡易判決處刑，由
      本院刑事庭以95年度壢交簡字第82號刑事簡易判決判處該
      人罰金銀元12,000元，如易易服勞役，以銀元300 元折算
      1 日，確定後移送臺灣桃園地方法院檢察署檢察官執行，
      嗣本案被告黃震龍到案執行，並於95年5 月15日繳清易科
      罰金執行完畢，此有該案卷宗及臺灣桃園地方法院檢察署
      自行收納款項收據在卷可查（詳參臺灣桃園地方法院檢察
      署檢察官94年度偵字第20560 號卷宗、95年度執罰字第87
      6 號卷宗、本院95年度壢交簡字第82號卷宗）。惟嗣因謝
      東憲另涉犯公共危險案件，並經桃園縣政府警察局中壢分
      局因將其指紋卡傳送至內政部警政署刑事警察局，經電腦
      比對確認結果與檔存之「黃震龍」指紋卡之十指紋相同，
      惟年籍資料不符，疑有冒名之嫌，而謝東憲本人於另案中
      亦對其所犯偽造文書、公共危險等罪坦承不諱，且謝東憲
      所犯上開偽造文書、公共危險等犯行嗣經本院以99年度桃
      簡字第942 號判決判處有期徒刑3 月及4 月確定，分別減
      刑為有期徒刑1 月15日、有期徒刑2 月，且定其應執行刑
      為有期徒刑3 月，並諭知其易科罰金之折算標準。至謝東
      憲冒用「黃震龍」名義之公共危險案件，有被告黃震龍於
      警詢中之供述、內政部警政署刑事警察局98年8 月10日刑
      紋字第0980110301號函暨檢附之指紋卡片、證人謝東憲於
      偵訊及本院審理中之證述在卷可稽（參臺灣桃園地方法院
      檢察署檢察官98年度偵字第21879 號偵查卷第3 、4 、9
      至10頁、臺灣桃園地方法院檢察署98年度偵字第21879 號
      偵查卷宗第24至25頁、本院100 年度交簡再字第1 號卷10
      0 年9 月26日訊問筆錄），且被告黃震龍涉犯公共危險部
      分，業經本院以95年度壢簡交字第82號判決有罪確定，此
      有上開確定判決資料在卷可佐（見臺灣桃園地方法院檢察
      署檢察官100 年度執聲再字第3 號執行卷宗）稽此可徵，
      本件犯罪人實為黃震龍之表弟謝東憲，而非本案被告黃震
      龍甚明。
（二）又按刑事訴訟審判中之被告，雖為程序主體之一造，仍係
      檢察官請求法院透過訴訟程序，以判決確定國家刑罰權有
      無與範圍之對象，自須慎重、明確、可辨，刑事訴訟法第
      266 條規定：「起訴之效力，不及於檢察官所指被告以外
      之人。」；第264 條第2 項第1 款並規定：起訴書應記載
      被告之姓名、性別、年齡、籍貫、職業、住所或居所或其
      他足資辨別之特徵；第451 條第2 項復明定上揭第264 條
      之規定，於檢察官聲請以簡易判決處刑之案件準用之，均
      本此意。倘行為人冒名接受警詢未被發覺，檢察官並未實
      施偵查訊問，即依憑該他人所稱姓名、性別、年齡、住所
      等資料，記載於聲請簡易判決處刑書，於此情形下，依表
      示說，固以聲請書所載之他人為審判對象；依意思說，檢
      察官未為偵查行動，其內心本意無從依外觀上客觀之事證
      憑斷，自僅得依聲請書所載者為對象；依行動說，第一審
      純為書面審理，行為人未為實際之訴訟行為，亦無從認定
      其即為審判之對象。是卷內既無任何客觀上足資分辨其他
      犯罪嫌疑人之人別資料，因犯罪事實及證據部分尚無不明
      ，法院當應依同法第453 條之規定，立即處分，則該所受
      請求確定刑罰權範圍之被告，自應認係被冒名之人，而非
      真正之行為人。若被冒名者對於上揭簡易判決不服，上訴
      於該管第二審地方法院合議庭，一旦發現實情，該第二審
      法院應即撤銷第一審之不當判決，改為被告無罪之諭知，
      不能任由檢察官當庭或事後以言詞或書面變更其所指之被
      告為真正之行為人，否則非但有違訴訟關係當事人恆定原
      則，亦有損冒名者之審級利益，且衡諸實際，現今實施刑
      事訴訟程序之各相關機關所建置之被告前案紀錄電腦資料
      係依移送（報告）書或起訴書或聲請簡易判決處刑書所載
      被告人別基本資料立檔，如不將該被冒名之被告改判無罪
      ，勢必留下部分難以查考之電腦資料，而僅以冒名者改列
      被告進行審判，將致被冒名者遭受現實利益損害或無謂困
      擾，殊非國家保護無辜人民之道（最高法院97年度台非字
      第537 號判決意旨可資參照）。易言之，現今司法實務上
      如發現有人冒名應訊，如檢察官原起訴之指為刑罰對象之
      人，即係冒名他人應訊之人，雖以被冒名者之年籍、姓名
      提起公訴，有通知檢察官補正後，或逕行更正被告姓名為
      真正犯罪人之姓名後，直接審理真正犯罪人之例，惟此僅
      限於檢察官指為刑罰對象之人即係該冒名者而言，如檢察
      官指為被告之人，乃係被冒名之人，因冒名者並非檢察官
      指為被告之人，縱檢察官以被冒名之人起訴，因冒名者並
      非檢察官指為刑罰權對象之人，自非起訴效力所及，法院
      尚不得以補正或更正方式逕認為冒名者已為檢察官提起公
      訴而對該冒名者加以審判自明。
（三）經查，犯本件公共危險案件之實際行為人謝東憲，為警查
      獲後於警詢時冒用「黃震龍」名應訊、按捺指印，因所犯
      刑法第185 條之3 之罪法定本刑為1 年以下有期徒刑、拘
      役或專科罰金之罪，警方依刑事訴訟法第92條第2 項規定
      經由當日內勤檢察官之許可未隨案解送被告，而於詢問後
      同意其先行離去，嗣警方以「黃震龍」之名義移送臺灣桃
      園地方法院檢察署檢察官偵查，該署承辦檢察官未經傳喚
      ，即逕就該人以姓名「黃震龍」及其年籍資料為被告，以
      94年度偵字第20560 號聲請簡易判決處刑書，向本院聲請
      簡易判決處刑等事實，此有桃園縣政府警察局中壢分局刑
      事案件移送書、不解送人犯報告書、犯罪嫌疑人照片、桃
      園縣政府警察局交通隊中壢分隊調查筆錄（見臺灣桃園地
      方法院檢察署94年度偵字第20560 號偵查卷宗第1 頁、第
      3 至6 頁）在卷可參。是以冒用「黃震龍」名義應訊之謝
      東憲於本案中從未曾到庭為檢察官所訊問堪以認定，則其
      既未經檢察官偵訊，則檢察官對被告其「人」為誰，並非
      親見，其提起公訴聲請簡易判決處刑所指之刑罰權對象，
      自應以其聲請簡易判決處刑書所載之人為準。準此，該聲
      請簡易判決處刑書既列「黃震龍」為被告，年籍住所復均
      相符，足見檢察官聲請簡易判決處刑及本院前開刑事簡易
      判決所指涉有前揭公共危險犯行之人即係針對被告黃震龍
      ，而非上開於警詢中假冒「黃震龍」名義應訊之謝東憲，
      本院自無從認定前揭本院95年度壢交簡字第82號案件係對
      假冒「黃震龍」之謝東憲發生訴訟繫屬，是應不得以更正
      年籍姓名方式對之為實體或程序判決。
（四）綜上所述，檢察官聲請簡易判決處刑意旨所指於94年11月
      10日凌晨1 時31分許，為警查獲服用酒類，不能安全駕駛
      動力交通工具而駕駛之犯罪嫌疑人，係冒用「黃震龍」名
      義應訊之謝東憲，而非本件被告黃震龍本人，已判斷如前
      述，此外，復查無其他積極證據可憑認被告黃震龍有如檢
      察官所指之本件犯行，揆之前揭法條說明，自屬不能證明
      被告犯罪而應為無罪之諭知。
七、據上論斷，應依刑事訴訟法第436 條、第301 條第1 項，判
    決如主文。
本案經檢察官何嘉仁到庭執行職務。
中    華    民    國   100    年    11    月    10    日
            臺灣桃園地方法院交通法庭
                        審判長法  官  徐培元
                              法  官  溫宗玲
                              法  官  涂光慧
以上正本證明與原本無異。
如不服本判決應於收受判決後10日內向本院提出上訴書狀，並應
敘述具體理由。其未敘述上訴理由者，應於上訴期間屆滿後20日
內向本院補提理由書( 均須按他造當事人之人數附繕本) 「切勿
逕送上級法院」。
                              書記官  周瑋芷
中    華    民    國   100    年    11    月    10    日